臺灣高等法院刑事裁定　　　　　　　　　　　　　　九十三年度聲再字第三０九號
　　再審聲請人即
　　受判決人配偶　乙○○　台北市○○區○○路三段二０六巷十四號
　　受判決人　　　甲○○
　　選任辯護人　　彭國能　律師
右列聲請人因傷害致死案件，對於最高法院九十二年度台上字第一八二四號中華民國
九十二年四月十日確定判決（本院八十八年度上訴字第二九三六號、台灣台北地方法
院八十七年度訴字第三四二號、台灣台北地方法院檢察署八十六年偵字第二八００八
號號八十七年度偵字第三一四八號），聲請再審，本院裁定如左：
    主  文
再審之聲請駁回。
    理  由
一、聲請意旨以：
（一）地方法院判決並未認定受判決人甲○○參與犯罪，而本院判決則認定受判決人
　    甲○○參與。其關鍵在於受判決人甲○○當時基於與主犯即同案被告蔡榮賀有
      國中同學之情誼，未說出實情，致未能釐清案情。實際上，被害人蘇啟富係遭
      主犯即同案被告蔡榮賀持安全帽攻擊頭部，在旁之甲○○及其他人未參與。今
      甲○○親自書寫「陳述書」，且甲○○為重要關鍵證人，以「陳述書」作為確
      實之新證據，聲請再審。
（二）案發現場燈光如何，路燈可否開啟，本院在案發後二年，才到現場勘驗，勘驗
      時可開啟照明，亦不能就此推論二年前可開啟。
（三）現場為夜生活場所，人員往來雜沓，店門口停滿機車，影響視野。本院前審於
      白天下午前往勘驗，景況截然不同，焉能推論夜晚情形。
（四）原確定判決未斟酌，同行六人係單純相約往「全新餐廳」飲酒作樂，並無傷害
      之犯意聯絡，卻均以共犯論罪。況衝突乃臨時發生，受判決人甲○○坐在番區
      內，推論六人均屬共犯，依據安在？
（五）原確定判決將事實撕裂為二段，即共犯蔡坤昌、丁俊雄、高守義參與門口前段
      ；另一八六巷底與三水街口，則認係蔡榮賀與受判決人甲○○所為。關於後階
      段，蔡坤昌、丁俊雄、高守義，楊明翔均言聽聞蔡榮賀所為，並未提及受判決
      人甲○○有參與，卷證亦無該資料。
（六）蔡榮賀與受判決人甲○○均否認參與犯行，被告無自證無罪之義務，原確定判
      決逕自認定六人共同參與毆擊，顯然有重要證據漏未審酌。
二、經查：
（一）按因發見確實之新證據，足認受有罪判決之人應受無罪之判決者得聲請再審，
      固為刑事訴訟法第四百二十條第一項第六款所明定。惟（一）所謂發見新證據
      ，係指該證據當時已經存在，為法院及當事人所不及知，不及調查斟酌，至其
      後始行發見，且就證據本身形式上觀察，固不以絕對不須經過調查程序為條件
      ，但必須顯然可認為足以動搖原有罪確定判決，而為受判決人無罪、免訴、免
      刑或輕於原判決所認罪名之判決者為限。此受理聲請再審之最後事實審法院，
      應就聲請再審理由之所謂「新證據」，是否具備事實審判決前已經存在，為法
      院、當事人所不知，事後方行發見之「嶄新性」，及顯然可認足以動搖原有罪
      確定判決，應為無罪、免訴、免刑或輕於原判決罪名之「顯然性」二要件，加
      以審查，為判斷應否准予開始再審之準據（最高法院八十五年度台抗字第三０
      八號裁定參照）。（二）次按此所謂「確實之新證據」，係指其證據之本身在
      客觀上可認為真實，勿須經過調查，即足以動搖原判決，使受刑人得受有利之
      裁判者而言，若在客觀上就其之真實性為如何，尚欠明瞭，非經相當之調查，
      不能辨其真偽，即與確實新證據之「確實」含義不符，自難據為聲請再審之理
      由（最高法院七十年度台抗字第一六一號裁定參照）。（三）又若判決前已經
      當事人提出或聲請調查之證據，經原法院捨棄不採者，即非該條款所謂發見之
      新證據，不得據為聲請再審之原因（最高法院七十七年度台抗字第五十五號裁
      定參照）。綜上所述，刑事訴訟法第四百二十條第一項第六款所謂發見新證據
      ，係指該證據當於事實審法院判決前已經存在，為法院及當事人所不知及調查
      斟酌，而於判決事後始經發見者而言，該證據之成立並非在判決確定之後始成
      立，且該證據必須毋須經調查程序，或經原法院不採者，並顯然可認為確實足
      以動搖原確定判決，而為受判決人有利之判決者為限。
（二）關於受判決人甲○○本身親自書寫「陳述書」，與上開要件不合，自難認係確
      實之新證據。
（三）至於聲請所提出其餘各項理由，雖在事實審判決前已存在，但早為受判決人所
      知，並不具備事實審判決前已經存在，為法院、當事人所不知，事後方行發見
      之「嶄新性」要件。而該證據僅係聲請人對原審認定之事實有所爭執，並無法
      該當顯然可認足以動搖原有罪確定判決，應為無罪、免訴、免刑或輕於原判決
      罪名之「顯然性」要件。且本院原確定判決，已就受判決人即被告所犯傷害致
      死罪之理由敘述甚詳，本院前揭原確定判決依調查證據所得，而認定受判決人
      確有傷害致死之犯行，其證據之斟酌取捨，並無違背一般經驗法則及論理法則
      之情事，受判決人於判決確定前之答辯，為原判決所摒棄不採，原審已詳為說
      明理由。聲請人所提出之各節，不足以推翻原確定判決所憑以定罪之證據，亦
      即非屬足生影響於原判決之重要證據。故原確定判決縱使未於理由內詳加指駁
      ，上開證據亦不足認定受判決人應受無罪、或免訴、或輕於原審所認定之罪名
      ，依首揭之說明，自非屬重要證據漏未審酌。綜上所陳，聲請人所述各節並無
      合於刑事訴訟法第四百二十條第一項所定之情形，自難認為有再審之理由，應
      予駁回。
據上論結，依刑事訴訟法第四百三十四條第一項裁定如主文。
中　　　華　　　民　　　國　　九十三　　年　　　八　　　月　　三十一　　日
                              臺灣高等法院刑事第八庭
                                  審判長法  官  陳  祐  治
                                        法  官  陳  晴  教
                                        法  官  王  炳  梁
右正本證明與原本無異。
如不服本裁定，應於收受送達後五日內向本院提出抗告狀。
                                        書記官  潘　大　鵬
中　　　華　　　民　　　國　　九十三　　年　　　九　　　月　　　一　　　日
